臺灣高等法院民事裁定　　　　　　　　　 96年度抗字第150號
抗　告　人　游明財即祭祀公業游光彩管理人
訴訟代理人　張安琪律師　兼送達代收人
抗告人因與相對人甲○○等間發還擔保金事件，對於中華民國95
年11月30日臺灣板橋地方法院95年度聲字第2690號裁定提起抗告
，本院裁定如下：
    主  文
抗告駁回。
抗告費用由抗告人負擔。
    理  由
一、本件聲請及抗告意旨略以：伊與相對人間拆屋還地事件，前
    曾依原法院91年度重訴字第494號判決，提供新台幣（下同
    ）2,863,000元為假執行之擔保金，並以該院95年度存字第2
    21號提存事件提存在案，因伊於供擔保後並未聲請強制執行
    ，係屬無供擔保之原因及實益，自得類推適用民事訴訟法第
    第104條第1項第1款「應供擔保之原因消滅」之事由，聲請
    發還上開擔保金。詎原裁定以伊得依修正前民事訴訟法第10
    4條第3項之規定，逕向該院提存所聲請發還擔保金為由，駁
    回伊聲請，顯屬不當。況伊亦曾向該院提存所聲請發回擔保
    金，亦被告知無法逕行返還。爰請求廢棄原裁定云云。
二、按假扣押於執行程序實施前撤回執行之聲請者，法院應依供
    擔保人之聲請，返還其提存物或保證書，毋庸裁定，修正前
    民事訴訟法第104條第3項定有明文，而依舉重明輕之法理，
    供擔保人於提存後，若自始並未聲請假扣押執行者，對於債
    務人既不致發生損害，亦應有上開規定之適用。又擔保提存
    之提存人於提存後，依修正前民事訴訟法第104條第3項之規
    定返還提存物者，得聲請該管法院提存所返還提存物，為提
    存法第16條第1項第2款所明定。雖該民事訴訟法第104條第3
    項之規定，已於民國92年9月1日修正刪除，惟觀其修正理由
    明載：「原第3項關於假執行、假扣押、假處分供擔保人請
    求返還提存物之規定，非屬本條訴訟費用之擔保事項，且係
    不經法院裁定，逕向提存所聲請返還，應屬提存法之範疇，
    在此規定，體例未合，爰予刪除」，足見提存法第16條第1
    項第2款之規定，不因民事訴訟法第104條第3項規定之刪除
    而失其適用。即於提存法第16條未配合修正前，上開問題既
    屬提存法之範疇，應仍由提存所審核後逕准予返還。
三、查抗告人主張其與相對人間拆屋還地事件，前依原法院91年
    度重訴字第494號判決，提供2,863,000元為假執行之擔保金
    ，並以該院95年度存字第221號提存事件提存在案，且其於
    提存後尚未聲請強制執行程序等情，業據原法院調閱上開提
    存卷宗查核屬實，復有台灣台北地方法院95年11月23日北院
    錦95執科日字第263號函、原法院民事紀錄科查詢表等附卷
    可證。揆諸首揭說明，抗告人本得依修正前民事訴訟法第10
    4 條第3項之規定，逕向原法院提存所聲請發還提存金，毋
    庸裁定，是原裁定駁回抗告人之聲請，於法核無不合。雖抗
    告人辯稱：本件得類推適用民事訴訟法第第104條第1項第1
    款「應供擔保之原因消滅」之事由云云。惟於假執行所供之
    擔保，其供擔保之原因，係於當事人就該假執行之本案將來
    獲勝訴之判決確定時歸於消滅，核與本件情形無涉，抗告人
    主張得類推適用前款規定，要屬有誤。至原法院提存所以法
    無明文無法逕行返還該擔保金等情，抗告人自得依提存法第
    19、20條規定之程序以資救濟，非本件抗告程序所得審究。
    抗告意旨指摘原裁定不當，求予廢棄，為無理由，爰裁定如
    主文。
中　　華　　民　　國　　96　　年　　2　　月　　8　　日
                    民事第十六庭
                              審判長法  官 沈方維
　　　　　　　　　　　　　　        法  官 張競文
　　　　　　　　　　　　　　        法  官 王淇梓
正本係照原本作成。
本裁定除以適用法規顯有錯誤為理由，並經本院許可外，不得再
抗告。如提起再抗告，應於收受後10日內委任律師為訴訟代理人
向本院提出再抗告狀。並繳納再抗告費新台幣１千元。
中　　華　　民　　國　　96　　年　　2 　　月　　8 　　日
　　　　　　　　　　　　　　　　　　書記官 吳碧玲
